【裁判字號】    98,抗,404
【裁判日期】    980323
【裁判案由】    聲明異議
【裁判全文】
臺灣高等法院民事裁定                   98年度抗字第404號
抗  告  人  中國信託商業銀行股份有限公司
法定代理人  丙○○
代  理  人  甲○○
相  對  人  乙○○
兼吳建南之              之4號.
遺產管理人
上列抗告人因對於台灣台北地方法院提存所民國97年11月3日（
90）存勇字第5958號函聲明異議，對於中華民國98年2月3日臺灣
臺北地方法院97年度審聲字第965號所為裁定提起抗告，本院裁
定如下：
    主  文
抗告駁回。
抗告程序費用由抗告人負擔。
    理  由
一、
(一)、債權人萬通商業銀行股份有限公司（於92年與抗告人合併，
    抗告人為存續銀行）依原法院民國90年11月30日90年度裁全
    字第11415號裁定，於90年12月19日為相對人（債務人）乙
    ○○及吳建南提存中央政府建設公債八十六年度甲類第三期
    債票」票面金額新臺幣（下同）50萬元壹張（票號：86D017
    51C、附息票6-7期）（原法院90年度存字第5958號），對相
    對人聲請假扣押執行（原法院90年度執全字第4468 號）。
(二)、原法院提存所（下稱提存所）以97年7月24日（90）存勇字
    第5958號函通知抗告人，謂抗告人提存之上開有價證券，如
    有提存法第18條第1項所列情形之一者，請儘速聲請取回提
    存物，以免提存物逾期歸國庫。
(三)、抗告人以97年10月31日聲請狀聲請提存所依提存法第13 條
    第1項規定，通知保管機關代為受取其提存之上開有價證券
    票面金額50萬元及利息，以替代原提存物連同保管。
(四)、提存所以97年11月3日函復抗告人，本件與提存法第13條第1
    項規定不符，抗告人得依民事訴訟法第105 條規定聲請變換
    提存物。
(五)、抗告人對提存所之處分聲明異議，原法院以98年2月3日97年
    度審聲字第965號裁定以提存人非提存法第13條第1項規定之
    利害關係人，不得依該規定聲請為由，駁回抗告人之異議。
二、本件抗告意旨略以：擔保提存之提存人於提存後，將有可能
    依提存法第17條、第18條及第19條規定，聲請該管法院提存
    所返還提存物，故抗告人 (即提存人)應為提存法所定之利
    害關係人等語。
三、按民國96年12月12日修正之提存法第13條「提存物為有價證
    券者，其償還金、替代證券、孳息，提存所得因利害關係人
    之聲請，通知保管機構代為受取，以代替提存物或連同保管
    之。前項代為受取程序，由司法院定之」。其修正前條文為
    62年9月3日修正之提存法第12條「提存物為有價證券者，其
    償還金、利息或紅利，提存所因利害關係人之請求，應代為
    受取，以代替提存物或連同保管之。但作為保證金者，提存
    人得請求其利息或紅利之交付。」是由96年12月12日修正前
    提存法第12條規定觀之，該條所指之「利害關係人」不包括
    該條但書所指之「提存人」。又本條修正立法理由為：「一
    、條次變更。二、…三、提存有價證券供作擔保者，屬擔保
    提存，依民事訴訟法第106條準用同法第103條第1項，受擔
    保利益人就提存物與質權人有同一之權利。再依修正民法第
    889條規定：『質權人得收取質物所生之孳息，但契約另有
    約定者不在此限。』故除提存人於提存時，陳明與受取權人
    另有約定外，質物所生之孳息亦為供擔保範圍。又民法第
    910條第1項規定，以有價證券為質權標的物者，附屬於該證
    券之利息證券、定期金證券或其他附屬證券已交付於提存物
    保管機構者，亦為質權效力所及。故受取權人得收取提供擔
    保之有價證券所生孳息或分配金（參照修正民法第910條第2
    項規定，提存物交付保管機構後所發行之附屬證券，受取權
    人亦得請求發行人或出質人交付之。）故於供擔保原因消滅
    前，該權利亦係供擔保範圍，提存人不得請求交付。本條但
    書與民法所定質權規定亦有未符，爰刪除之。」、四、利害
    關係人得知有本條情形者，亦得聲請提存所通知保管機構代
    為受取，以保權益。爰將『提存所因利害關係人之請求，應
    代為受取』修正為『提存所得因利害關係人之聲請，通知保
    管機構代為受取』。五、…」是由此亦可知提存法第13條第
    1項所指之「利害關係人」係指擔保提存之受擔保利益人或
    受取權人，提存人並非該條項之「利害關係人」，即不得依
    該條項規定請求提存所通知保管機關代為受取。抗告人聲請
    提存所通知提存物保管機構，請其代為受取原法院90年度存
    字第5958號提存書所提存之債票本金及利息，即非有據。提
    存所未予准許，並無不當，原法院駁回抗告人之異議亦無違
    誤。抗告意旨指摘原裁定不當，求予廢棄，為無理由，應予
    駁回。
四、據上論結，本件抗告為無理由，爰裁定如主文。
中    華    民    國    98    年    3    月    23    日
                    民事第八庭
                        審判長法  官  劉勝吉
                              法  官  連正義
                              法  官  滕允潔
正本係照原本作成。
不得再抗告。
中    華    民    國    98    年    3     月    25    日
                              書記官  黃麗玲


司法院資訊處製作；財團法人民間司法改革基金會備份。
